福建金門地方法院刑事判決
                                     110年度簡上字第10號
上  訴  人  福建金門地方檢察署檢察官
上  訴  人
即  被  告  莊宜哲

                    住金門縣○○鄉○路00號（金門○○○○○○○○○）
                    居臺中市○○區○○路0段000號00樓之0（指定送達處所）
上列上訴人等因被告詐欺等案件，不服本院110年度城簡字第12
號民國110年1月27日第一審判決（聲請簡易判決處刑案號：福建
金門地方檢察署109年度偵字第907號；移送併辦案號：福建金門
地方檢察署110年度偵字第118號、110年度偵字第917號、臺灣臺
中地方檢察署110年度偵字第4339號），提起上訴，本院判決如
下：
    主  文
原判決撤銷。
莊宜哲幫助犯洗錢防制法第十四條第一項之一般洗錢罪，處有期
徒刑伍月，併科罰金新臺幣拾萬元，罰金如易服勞役，以新臺幣
壹仟元折算壹日。
    犯 罪 事 實
一、莊宜哲依其智識程度、社會歷練，可預見任意將其所申設之
    金融機構帳戶之金融卡及密碼交與不熟識之他人使用，極有
    可能遭詐欺集團利用作為人頭帳戶，便利詐欺集團向他人詐
    騙，收受詐欺犯罪所得財物，且受詐騙人匯入款項遭提領後
    ，即產生遮斷資金流動軌跡以逃避國家追訴處罰之結果，竟
    仍基於縱有人以其金融帳戶實施詐欺取財犯行亦不違背其本
    意之幫助故意，於民國109年5月至6月間某日，在臺中市西
    屯區之某統一超商門市，將其所有之中國信託商業銀行帳號
    000-000000000000號帳戶（下稱中信銀帳戶）之存摺、印章
    、金融卡及密碼交與某真實姓名及年籍不詳之詐騙集團成員
    ，以此方法將上開中信銀帳戶資料提供他人使用，而幫助他
    人實施詐欺取財犯罪。該等詐騙成員取得上開中信銀帳戶資
    料後，即意圖為自己不法之所有，基於詐欺取財之犯意聯絡
    ，先後為下列行為：
  ㈠某不詳詐騙集團成員於109年4月間，以通訊軟體臉書，以「
    羅劍庭」名義與葉秀子結識並互加為通訊軟體LINE好友後，
    於109年6月上旬，向葉秀子佯稱：公司決定要把財金讓民眾
    中獎，只有3個名額，需要海外人士，要下注、要繳境外稅
    、要開安全帳戶云云。致葉秀子陷於錯誤，於109年6月23日
    ，在新北市○○區○○路0號玉山銀行五股分行，臨櫃匯款新臺
    幣（下同）60萬元至莊宜哲上開中信銀帳戶。旋遭提領一空
    。嗣葉秀子發覺有異，報警處理，為警查獲上情。
  ㈡某不詳詐騙集團成員於109年6月12日，以通訊軟體LINE與歐
    淑如加為好友後，於109年6月22日，向歐淑如佯稱：在博彩
    公司上班，下注1注為3萬元，保證可以中獎港幣300萬元云
    云。致歐淑如陷於錯誤，於109年6月23日，在高雄市○○區○○
    路000號臺灣土地銀行小港分行，匯款3萬元至莊宜哲上開中
    信銀帳戶。旋遭提領一空。嗣歐淑如發覺有異，報警處理，
    為警查獲上情。
　㈢某不詳詐騙集團成員於109年4月間某日，以社群軟體臉書帳
    號「張薪耀」與陳金梅結識並互加為通訊軟體LINE好友後，
    自109年4月間某日起至109年7月24日止，接續向陳金梅佯稱
    ：係澳娛股份有限公司統計部主管，公司可控制彩票下注的
    方案，可下注彩票及支付所得稅云云。致陳金梅陷於錯誤，
    於109年6月24日14時57分許，以網路銀行匯款新臺幣12萬元
    至莊宜哲上開中信銀帳戶內。旋遭提領一空。嗣陳金梅發覺
    受騙報警處理，為警循線查獲上情。
　㈣某不詳詐騙集團成員於109年5月12日，以通訊軟體LINE與黃
    美霞加為好友後，向黃美霞佯稱：我父親身體不好要進行換
    心手術，需要醫藥費，如果沒有錢會去輕生云云。致黃美霞
    陷於錯誤，於109年6月23日中午12時5分，在桃園市○○區○○
    路000號兆豐銀行桃興分行，匯款31萬元至莊宜哲上開中信
    銀帳戶。旋遭提領一空。嗣黃美霞發覺有異，報警處理，為
    警查獲上情。
二、案經葉秀子訴由金門縣警察局金城分局報告福建金門地方檢
    察署檢察官偵查後聲請以簡易判決處刑，暨陳金梅、黃美霞
    分別訴由嘉義市政府警察局第一分局報告臺灣臺中地方檢察
    署檢察官、新北市政府警察局永和分局移送福建金門地方檢
    察署檢察官；及新竹縣政府警察局竹東分局報告福建金門地
    方檢察署檢察官偵查後移送併辦。　　
    理  由
壹、程序方面
一、本件本院第一審於110年1月27日為簡易判決後（聲請簡易判
    決處刑案號：福建金門地方檢察署109年度偵字第907號），
    福建金門地方檢察署檢察官分別於110年4月9日、110年8月1
    9日，以110年度偵字第118號、110年度偵字第917號移送併
    辦意旨書；臺灣臺中地方檢察署檢察官於110年2月3日，以1
    10年度偵字第4339號移送併辦意旨書移送併案審理，經查被
    告莊宜哲上揭移送併案審理所涉詐欺等罪嫌，與本件原審所
    認定之犯行，均為同一交付行為，核屬一行為觸犯數罪名之
    想像競合犯裁判上一罪關係，為法律上同一案件，本院自得
    併案審理，合先敘明。
二、被告經本院合法傳喚，此有本院送達證書1紙在卷可考（本
    院卷第261頁），其無正當理由而不到庭，爰依刑事訴訟法
    第455條之1第3項準用同法第371條之規定，不待其陳述，逕
    行一造辯論而為判決。
三、證據能力之說明：
  ㈠按被告以外之人於審判外之陳述，雖不符刑事訴訟法第159條
    之1至第159條之4之規定，而經當事人於審判程序同意作為
    證據，法院審酌該言詞陳述或書面陳述作成時之情況，認為
    適當者，亦得為證據。當事人、代理人或辯護人於法院調查
    證據時，知有第159條第1項不得為證據之情形，而未於言詞
    辯論終結前聲明異議者，視為有前項之同意，刑事訴訟法第
    159條之5規定甚明。查本判決所引用之各該被告以外之人所
    為審判外之陳述以及其他書面陳述，雖屬傳聞證據，然據檢
    察官於本院審理時表示同意有證據能力（本院卷第364頁）
    ，本院審酌上開證據資料製作時之情況，尚無違法不當及證
    明力明顯過低之瑕疵，認以之作為證據應屬適當，揆諸上開
    規定，應認有證據能力。
  ㈡又傳聞法則乃對於被告以外之人於審判外之言詞或書面陳述
    而為之規範。本案判決以下引用之其餘非供述證據，無刑事
    訴訟法第159條第1項規定傳聞法則之適用，經本院於審理時
    依法踐行調查證據程序，檢察官不爭執各該證據之證據能力
    ，且與本案待證事實具有自然之關聯性，亦查無實施刑事訴
    訟程序之公務員違法取得之情形，或其他依法應排除其證據
    能力之情況，依法自得作為證據。
貳、實體部分
一、上揭犯罪事實，被告莊宜哲於原審固坦承在上揭時、地，將
    其所有上開中國信託銀行帳戶之存摺、印章、金融卡及密碼
    交付他人之事實，惟矢口否認有何幫助詐欺取財之犯行，辯
    稱：我要開公司，所以委託「阿龍」幫我向銀行辦理貸款及
    開公司，才將帳戶資料交付「阿龍」云云。惟查：
  ㈠被告將上開中信銀帳戶之存摺、印章、金融卡及密碼，交付
    交付真實姓名年籍不詳自稱「阿龍」之男子取得後，該名「
    阿龍」之男子及其他詐騙份子意圖為自己不法之所有，以如
    犯罪事實欄一、㈠至㈣所示之詐欺方式，致告訴人葉秀子、陳
    金梅、黃美霞、被害人歐淑如分別陷於錯誤，而於如犯罪事
    實欄一、㈠至㈣所示時間、方式，匯款如犯罪事實欄一、㈠至㈣
    所示之金額至被告所有上開中信銀帳戶，此據證人即告訴人
    葉秀子、陳金梅、黃美霞、被害人歐淑如分別於警詢時指訴
    綦詳，復有中國信託銀行客戶資料及存款交易明細、受理刑
    事案件報案三聯單、陳報單、受理各類案件紀錄表、匯款申
    請書、內政部警政署反詐騙諮詢專線紀錄表、受理詐騙帳戶
    通報警示簡便格式表、金融機構聯防機制通報單等件附卷可
    參，足認被告所有上開中信銀帳戶確經詐欺集團作為實施本
    件詐欺取財犯行之用無訛。
  ㈡又申辦貸款應憑申請人之財力、信用資料以進行徵信，無須
    交付帳戶存摺、提款卡（含密碼）等資料，且辦理貸款時應
    明確知悉放款機關，並先確認利息計算、繳息方式、還款期
    限等情，乃屬一般之常識。而現今社會詐騙案件頻傳，近來
    利用人頭帳戶以行詐騙之事屢見不鮮，詐騙份子以購物付款
    方式設定錯誤、中獎、退稅、家人遭擄、信用卡款對帳、提
    款卡密碼外洩、疑似遭人盜領存款等事由，詐騙被害人至金
    融機構櫃檯電匯，抑或持提款卡至自動櫃員機依其指示操作
    ，使被害人誤信為真而依指示操作轉出款項至人頭帳戶後，
    詐騙份子隨即將之提領一空之詐騙手法，層出不窮，且經政
    府多方宣導，並經媒體反覆傳播，而諸如擄車勒贖、假勒贖
    電話、網路詐騙、電話詐騙等，多數均係利用第三人之帳戶
    ，作為恐嚇取財或詐欺取財所得財物匯入、取款以逃避檢警
    查緝之用之犯罪工具，是依一般人通常之知識、智能及經驗
    ，均已詳知向陌生人購買、承租或其他方法取得金融機構帳
    戶者，多係欲藉該帳戶取得不法犯罪所得，且隱匿帳戶內資
    金之實際取得人之身分，以逃避追查，是避免本身金融機構
    帳戶被不法行為人利用為詐財之工具，應係一般生活所易於
    體察之常識。而被告於本案行為時已29歲，且有從事車輛買
    賣之工作經驗（偵卷第38頁），應認其當時係具有相當智識
    程度及社會經驗之成年人，且非毫無使用存摺、印章、金融
    卡及密碼之經驗者，則其自可預見將存摺、印章、金融卡連
    同密碼交付他人，他人即可支配使用其帳戶，不僅可以領取
    帳戶內之金額，當然亦可行騙他人匯款進入其等帳戶，再行
    領取，極易被利用為與財產有關之犯罪工具。況被告於偵查
    時供稱：我將雙證件影本、上開中信銀帳戶存摺、金融卡、
    印章及密碼交給「阿龍」時，並不知道「阿龍」真實姓名、
    住處、年籍、聯絡電話等資料等語（偵卷第38頁）。依一般
    常情而言，倘對方是確實協助辦理貸款之所屬人員，則應將
    其公司行號及聯絡地址及本人真實姓名、聯絡方式等基本資
    料詳實告知被告，以便被告與其聯絡或辦理後續事宜，然被
    告對於聯絡其之「阿龍」真實姓名、地址竟毫無所悉，僅靠
    電話聯絡，即逕將上開中信銀帳戶存摺、金融卡、印章及密
    碼交與「阿龍」，顯見該名自稱「阿龍」之人在與被告聯繫
    過程中有刻意隱匿真實身分，被告復未查證該辦理貸款之公
    司是否存在，且明知自行申辦帳戶並不困難，對方此等申辦
    貸款顯與常情不合，以被告之智識能力及工作經驗，應得察
    覺「阿龍」之上開行為誠屬可疑。可見被告對其個人帳戶被
    利用為犯罪工具使用，雖非有意使其發生，然對此項結果之
    發生，亦不違其本意，至臻明確。
  ㈢復參酌上開中信銀帳戶之歷史交易明細表，告訴人葉秀子於1
    09年6月23日匯入金額60萬元前之結存餘額僅有253元，告訴
    人葉秀子於匯入60萬元後，同日另有匯入10萬元、3萬元、1
    萬元、1萬元、1萬元、5萬元、3萬元、3萬元，提領12萬元
    ，匯入5萬元、31萬元，提領3萬元、108萬元，餘額僅餘253
    元，此有上開中信銀帳戶之開戶資料及歷史交易明細表在卷
    可參，此情核與一般人頭帳戶提供其所有之帳戶給詐騙成員
    使用前，均會將帳戶內之存款提領至千元，甚至百元以下之
    情節，如出一轍，益徵被告之上開中信銀帳戶所以會脫離其
    持有，應係被告將該帳戶之金融卡、存摺及密碼交給不詳之
    詐欺人士使用等情無疑。
　㈣另查被告曾本件案發前，涉嫌自108年10月至同年12月間，經
    另案被告張欣傑吸收及指揮，加入另案被告劉信辰、呂學讓
    2人所發起、主持之詐騙犯罪集團，從事測試人頭門號、送
    交人頭門號卡等工作，經臺灣臺東地方檢察署檢察官偵查後
    ，以該署109年度偵字第3155、1671、1672號起訴書提起公
    訴，此有上開起訴書1份存卷可考（本院卷第303至340頁）
    ；又於109、110年間，加入其他詐騙犯罪集團，擔任車手等
    工作，分別經臺灣屏東地方檢察署檢察官以該署110年度偵
    字第1239、1477、1478、1595、2572號起訴書、臺灣臺中地
    方檢察署檢察官以該署110年度偵字第1932、4548、13540、
    22331號起訴書提起公訴，亦有上揭起訴書在卷可考（本院
    卷第271至301頁），足認對詐騙集團之犯罪模式，應有所涉
    獵，而非渾然不知，益徵其將本件中信銀帳戶之金融卡、存
    摺及密碼交給不詳之詐欺人士使用時，確有上述之不確定犯
    意甚明。
　㈤被告構成幫助洗錢罪之說明：
　⒈按最高法院大法庭108年度台上大字第3101號裁定之見解如下
    ：
　⑴提供金融帳戶提款卡、密碼與不認識之他人使用，是否係洗
    錢防制法第2條規定之「洗錢」行為？　　 　 　
　①提供金融帳戶金融卡及密碼之行為人，因已將帳戶之金融卡
    及密碼等物件提供他人使用，失去對自己帳戶之實際管領權
    限，若無配合指示親自提款，即無收受、持有或使用特定犯
    罪所得之情形，且無積極之移轉或變更特定犯罪所得之行為
    ，故非屬洗錢防制法第2條第1款、第3款所稱之洗錢行為。
　②洗錢防制法第2條修正之立法說明第3點雖謂「…㈣提供帳戶以
    掩飾不法所得之去向，例如：販售帳戶予他人使用…」等語
    ，似以販售帳戶為洗錢類型之一，然其僅係單純之舉例，並
    未說明何以與掩飾、隱匿之要件相當。而文義解釋為法律解
    釋之基礎，立法者之意思僅屬對構成要件文義之眾多解釋方
    法之一，仍須就法條文字之規範目的及保護利益具體分析。
    一般而言，洗錢防制法第2條第2款之掩飾、隱匿行為，目的
    在遮掩、粉飾、隱藏、切斷特定犯罪所得與特定犯罪間之關
    聯性，是此類洗錢行為須與欲掩飾、隱匿之特定犯罪所得間
    具有物理上接觸關係（事實接觸關係）。而提供金融帳戶金
    融卡及密碼供他人使用，嗣後被害人雖匯入款項，然此時之
    金流仍屬透明易查，在形式上無從合法化其所得來源，未造
    成金流斷點，尚不能達到掩飾或隱匿特定犯罪所得之來源、
    去向及所在之作用，須待款項遭提領後，始產生掩飾、隱匿
    之結果。故而，行為人提供金融帳戶金融卡及密碼，若無參
    與後續之提款行為，即非洗錢防制法第2條第2款所指洗錢行
    為，無從成立一般洗錢罪之直接正犯。　
　⑵提供金融帳戶金融卡及密碼之行為人是否成立一般洗錢罪之
    幫助犯？
　①特定犯罪之正犯實行特定犯罪後，為掩飾、隱匿其犯罪所得
    財物之去向及所在，而令被害人將款項轉入其所持有、使用
    之他人金融帳戶，並由該特定犯罪正犯前往提領其犯罪所得
    款項得手，如能證明該帳戶內之款項係特定犯罪所得，因已
    被提領而造成金流斷點，該當掩飾、隱匿之要件，該特定犯
    罪正犯自成立一般洗錢罪之正犯。
　②刑法第30條之幫助犯，係以行為人主觀上有幫助故意，客觀
    上有幫助行為，即對於犯罪與正犯有共同認識，而以幫助意
    思，對於正犯資以助力，但未參與實行犯罪之行為者而言。
    幫助犯之故意，除需有認識其行為足以幫助他人實現故意不
    法構成要件之「幫助故意」外，尚需具備幫助他人實現該特
    定不法構成要件之「幫助既遂故意」，惟行為人只要概略認
    識該特定犯罪之不法內涵即可，無庸過於瞭解正犯行為之細
    節或具體內容。此即學理上所謂幫助犯之「雙重故意」。金
    融帳戶乃個人理財工具，依我國現狀，申設金融帳戶並無任
    何特殊限制，且可於不同之金融機構申請多數帳戶使用，是
    依一般人之社會通念，若見他人不以自己名義申請帳戶，反
    而收購或借用別人之金融帳戶以供使用，並要求提供金融卡
    及告知密碼，則提供金融帳戶者主觀上如認識該帳戶可能作
    為對方收受、提領特定犯罪所得使用，對方提領後會產生遮
    斷金流以逃避國家追訴、處罰之效果，仍基於幫助之犯意，
    而提供該帳戶之金融卡及密碼，以利洗錢實行，仍可成立一
    般洗錢罪之幫助犯。
　③綜上，行為人提供金融帳戶提款卡、密碼與不認識之人，固
    非屬洗錢防制法第2條所稱之洗錢行為，不成立一般洗錢罪
    之正犯；然行為人主觀上如認識該帳戶可能作為收受、提領
    特定犯罪所得使用，他人提領後會產生遮斷資金流動軌跡以
    逃避國家追訴、處罰之效果，仍基於幫助之犯意而提供，則
    應論以幫助犯一般洗錢罪。
　⒉經查：
　⑴本案中信銀帳戶為被告所申辦使用，為帳戶之實際管理人。
    被告既明知任意將帳戶金融卡及密碼提供不熟識之人，極有
    可能被詐欺集團成員取得掌控權，利用以之收取詐欺取財之
    贓款，以被告高職肄業之智識程度，於本案行為時已29歲，
    且有從事車輛買賣之工作經驗，應認其當時係具有相當智識
    程度及社會經驗之成年人，對此實難諉稱不知。雖然該等帳
    戶之戶名仍為被告，外觀上存匯入該等帳戶之款項係顯示由
    被告取得，但實際上匯（存）入帳戶之款項，最後乃是由身
    分不詳、實際掌控該等帳戶之詐欺集團成員取得，被害人遭
    詐騙而匯（存）入之款項，在該實際掌控被告帳戶之集團成
    員領取後，該犯罪所得實際去向，已無從查得，形成金流斷
    點，不易查明，因而產生掩飾詐欺犯罪所得去向之效果，此
    應為被告所得認知。
　⑵金融帳戶為個人之理財工具，一般民眾皆可以存入最低開戶
    金額之方式自由申請開設金融帳戶，並無任何特殊限制，亦
    得同時在不同金融機構申請多數存款帳戶使用，當無取得他
    人帳戶使用之必要。而金融存款帳戶，攸關存戶個人財產權
    益保障，專屬性甚高，衡諸常理，若非與本人有密切關係者
    ，不可能任意交付個人帳戶之金融卡及密碼予他人，縱有交
    付個人帳戶資料予他人使用之特殊情形，亦必會先行瞭解他
    人使用帳戶金融卡及密碼之目的始行提供。況以電話通知中
    獎、個人資料外洩、刊登虛偽販賣之商品、假冒親友身分借
    款或其他類似之不法詐騙份子，經常利用他人帳戶金融卡及
    密碼以遂行犯行，並藉人頭帳戶製造犯罪所得金流斷點，致
    使無法查明犯罪所得去向及真正提領詐欺贓款之犯罪者，類
    此案件在社會上層出不窮，亦屢經報章雜誌及其他新聞媒體
    再三披露，故避免此等專屬性甚高之金融帳戶資料遭不明人
    士利用為洗錢犯罪工具，亦為一般生活認知所應有之認識。
    被告依其智識程度、生活與工作經驗，對於上情難諉為不知
    ，已如前述。被告應可預見其提供帳戶金融卡及密碼予不熟
    識之人，可能會供他人利用進行詐騙行為，而被害人匯入之
    贓款一經提領，勢將產生遮斷資金流動軌跡以逃避國家追訴
    、處罰之結果。
　⑶被告雖無收受、持有或使用特定犯罪所得之情形，且無積極
    之移轉或變更特定犯罪所得之行為，非屬洗錢防制法第2條
    第1款、第3款所稱之洗錢行為，但其提供其申設使用之上開
    中信銀帳戶金融卡及密碼之行為，仍對詐欺集團成員得利用
    該帳戶收取詐欺所得贓款，進而提領而形成資金追查斷點無
    法追查之洗錢行為，提供助力。被告既知上述情節，竟仍任
    意提供帳戶金融卡及密碼，顯有容任而不違反其本意之幫助
    洗錢之不確定故意甚明。從而，被告提供帳戶金融卡及密碼
    之行為，仍該當一般洗錢罪之幫助犯。　
　㈥綜上所述，被告既能預見提供其中信銀帳戶提款卡、密碼與
    不熟識之人，將可能被詐欺集團利用作為收取詐騙贓款帳戶
    之用，亦能預見詐欺集團成員提領犯罪所得後將產生遮斷資
    金流動之追查斷點，以逃避國家追訴、處罰之結果，仍任意
    提供帳戶金融卡及密碼，而容任該結果發生，則該結果之發
    生應不違背其本意，被告自有幫助詐欺取財與幫助一般洗錢
    之不確定故意與行為至明。是被告於原審所辯，顯係卸責之
    詞，不足採信。本件事證明確，被告犯行堪以認定，應依法
    論科。
二、論罪：
　㈠按刑法上之幫助犯，係對於犯罪與正犯有共同之認識，而以
    幫助之意思，對於正犯資以助力，而未參與實施犯罪之行為
    者而言（最高法院88年度台上字第1270號判決意旨參照）。
    本案被告提供上開中信銀帳戶之提款卡、密碼供詐欺不法份
    子使用，使被害人等因該詐欺不法份子詐騙而將款項匯入上
    開帳戶，僅為他人之詐欺取財犯行提供助力，尚無證據足以
    證明被告係以自己實施詐欺取財犯罪之意思，或與他人為詐
    欺取財犯罪之犯意聯絡，或有直接參與詐欺取財犯罪構成要
    件行為分擔等情事。是核被告所為，係犯刑法第30條第1項
    前段、第339條第1項幫助犯詐欺取財罪，及刑法第30條第1
    項前段、洗錢防制法第14條第1項幫助一般洗錢罪。被告僅
    提供帳戶提款卡及密碼與詐欺集團成員，無參與後續之提款
    行為，揆諸上開說明，其所為非洗錢防制法第2條第2款、第
    3條第2款所指洗錢行為，無從成立一般洗錢罪之直接正犯。
    又被告固有提供其所有中信銀帳戶幫助他人詐欺取財之不確
    定故意，然詐欺取財之方式甚多，依告訴人葉秀子、陳金梅
    、黃美霞及被害人歐淑如於警詢時指訴之情節，尚不足以認
    定被告對於該詐欺集團成員是否採用如犯罪事實欄所示之加
    重手段詐騙本件告訴人、被害人乙節有所認知或容任，聲請
    簡易判決處刑意旨亦未就此部分舉證，依罪證有疑，利歸被
    告之原則，尚難認被告有刑法第339條之4第1項第3款之幫助
    加重詐欺取財行為，附此敘明。
　㈡被告以一提供帳戶提款卡及密碼之行為，而犯上開幫助詐欺
    取財、幫助一般洗錢等二罪，為想像競合犯，應依刑法第55
    條之規定，從一重之幫助一般洗錢罪處斷。
　㈢又被告以一個交付上開中信帳戶資料之行為，幫助詐騙成員
    詐欺告訴人葉秀子、陳金梅、黃美霞及被害人歐淑如交付財
    物，並洗錢得逞，係以一個行為幫助四次詐欺取財、洗錢之
    犯行，為想像競合犯，應依刑法第55條之規定，從一重之幫
    助一般洗錢罪處斷。
  ㈣被告以幫助他人犯罪之意思而參與犯罪構成要件以外之行為
    ，為一般洗錢罪之幫助犯，爰依刑法第30條第2項之規定，
    按正犯之刑度減輕其刑。
三、原判決撤銷改判之理由：
  ㈠原判決就被告所犯幫助詐欺取財犯行（針對告訴人葉秀子部
    分），予以論罪科刑，固非無見。惟查：被告提供中信銀帳
    戶提款卡及密碼與真實姓名年籍不詳之詐欺集團成員，用以
    進行詐騙，收取被害人匯（存）入之詐欺所得，進而以金融
    卡提領取得贓款，產生遮斷犯罪所得資金去向之結果，該當
    於刑法第30條、洗錢防制法第2條第2款之掩飾特定犯罪所得
    去向之一般洗錢行為，原判決未及審酌上述大法庭揭示應成
    立幫助一般洗錢罪之見解，尚有未洽。另檢察官上訴意旨主
    張原審未及審酌其於本院審理時移送併辦之告訴人陳金梅、
    黃美霞、被害人歐淑如等部分，依上所述，為有理由，自應
    由本院將原判決撤銷改判，以期適法。
  ㈡爰審酌被告已預見提供帳戶資料與他人，可能遭利用作為財
    產犯罪之工具，竟未能警惕，任意交付上開中信銀帳戶之存
    摺、提款卡（含密碼）等物供他人作為不法目的使用，影響
    社會金融交易秩序及助長詐欺活動之發生，並因此增加被害
    人事後向幕後詐騙成員追償及刑事犯罪偵查之困難，殊為不
    該，被告所為亦實際幫助詐騙成員遂行詐欺及一般洗錢犯罪
    ，使告訴人葉秀子、陳金梅、黃美霞、被害人歐淑如均受有
    相當之財產上損害，犯後猶否認犯行，態度不佳；兼衡受害
    人數及其等受詐騙所生之財產損失數額；暨其犯罪動機、目
    的、手段、情節、智識程度、家庭經濟、生活狀況等一切情
    狀，量處有期徒刑5月，併科罰金10萬元，罰金如易服勞役
    ，以1千元折算1日。又依刑法第41條第1項規定得易科罰金
    之罪，以所犯最重本刑為「5年有期徒刑以下之刑」者為限
    ，被告所犯本件為刑法第30條第1項前段、洗錢防制法第14
    條第1項之幫助一般洗錢罪，其法定刑為「7年以下有期徒刑
    」，並不得易科罰金，是被告所犯雖經本院判處有期徒刑5
    月，依法仍不得諭知易科罰金之折算標準，惟仍得依刑法第
    41條第3項規定請求易服社會勞動，併此指明。
　㈢沒收部分：
　⒈犯罪所得之沒收、追繳或追徵，在於剝奪犯罪行為人之實際
    犯罪所得（原物或其替代價值利益），使其不能坐享犯罪之
    成果，以杜絕犯罪誘因，可謂對抗、防止經濟、貪瀆犯罪之
    重要刑事措施，性質上屬類似不當得利之衡平措施，著重所
    受利得之剝奪，是苟無犯罪所得，自不生利得剝奪之問題。
    又幫助犯係指就他人之犯罪加以助力，使其易於實施之積極
    或消極行為而言。其犯罪態樣與實施犯罪之正犯有異，其所
    處罰者，乃其提供助力之行為本身，而非正犯實施犯罪之行
    為，因此幫助犯對正犯所有供犯罪所用或因犯罪所得之物，
    無庸併為沒收之宣告；幫助犯僅係對於犯罪構成要件以外行
    為為加工，除因幫助行為有所得外，正犯犯罪所得，非屬幫
    助犯之犯罪成果，自不得對其為沒收之諭知（最高法院88年
    度台上字第6234號、106年度台上字第1196號判決意旨參照
    ）。依本案卷內證據資料內容，並無證據證明被告上開幫助
    犯行有取得任何犯罪所得，亦無從認定被告有分得詐欺所得
    之款項，是被告就本案既無不法利得，自無犯罪所得應予宣
    告沒收或追徵之問題，爰不予宣告沒收或追徵其價額。
　⒉洗錢防制法第18條第1項固規定「犯第14條之罪，其所移轉、
    變更、掩飾、隱匿、收受、取得、持有、使用之財物或財產
    上利益，沒收之；犯第15條之罪，其所收受、持有、使用之
    財物或財產上利益，亦同。」，惟被告非實際上提款之人，
    無掩飾隱匿詐欺贓款之犯行，非洗錢防制法第14條第1項之
    正犯，自無上開條文適用，附此敘明。
據上論斷，應依刑事訴訟法第455條之1第1項、第3項、第369條
第1項前段、第364條、第273條之1第1項、第299條第1項前段，
洗錢防制法第14條第1項，刑法第11條前段、第30條第1項前段、
第2項、第339條第1項、第55條前段、第42條第3項，刑法施行法
第1條之1第1項，判決如主文。
本案經檢察官席時英聲請以簡易判決處刑及提起上訴，檢察官席
時英、陳信郎移送併辦，檢察官席時英到庭執行職務。　　
中　　華　　民　　國　　111 　年　　3 　　月　　8 　　日
                  刑事第一庭    審判長法  官  陳弘能
                                      法  官  魏玉英
                                      法  官  黃佩穎
上列正本證明與原本無異。
不得上訴。
中　　華　　民　　國　　111 　年　　3 　　月　　8 　　日
                                      書記官  蔡一如
附錄本案論罪科刑法條全文：
刑法第30條
幫助他人實行犯罪行為者，為幫助犯。雖他人不知幫助之情者，
亦同。
幫助犯之處罰，得按正犯之刑減輕之。
洗錢防制法第2條
本法所稱洗錢，指下列行為：
一、意圖掩飾或隱匿特定犯罪所得來源，或使他人逃避刑事追訴
    ，而移轉或變更特定犯罪所得。
二、掩飾或隱匿特定犯罪所得之本質、來源、去向、所在、所有
    權、處分權或其他權益者。
三、收受、持有或使用他人之特定犯罪所得。
洗錢防制法第14條
有第二條各款所列洗錢行為者，處7年以下有期徒刑，併科新臺
幣5百萬元以下罰金。
前項之未遂犯罰之。
前二項情形，不得科以超過其特定犯罪所定最重本刑之刑。
刑法第339條
意圖為自己或第三人不法之所有，以詐術使人將本人或第三人之
物交付者，處5年以下有期徒刑、拘役或科或併科50萬元以下罰
金。
以前項方法得財產上不法之利益或使第三人得之者，亦同。
前二項之未遂犯罰之。